【裁判字號】    99,上更(一),268
【裁判日期】    991103
【裁判案由】    違反槍砲彈藥刀械管制條例
【裁判全文】
臺灣高等法院刑事判決             99年度上更(一)字第268號
上  訴  人
即  被  告  甲○○
選任辯護人  王資元  律師
            王玉芬  律師
上列上訴人因違反槍砲彈藥刀械管制條例案件，不服臺灣士林地
方法院96年度訴字第662 號，中華民國96年12月31日第一審判決
（起訴案號：臺灣士林地方法院檢察署96年度偵字第6855號），
提起上訴，經判決後，由最高法院發回更審，本院判決如下：
    主  文
原判決撤銷。
甲○○未經許可寄藏可發射子彈具有殺傷力之改造手槍，處有期
徒刑貳年拾月，併科罰金新臺幣拾貳萬元，罰金如易服勞役以新
臺幣壹仟元折算壹日；減為有期徒刑壹年伍月，併科罰金新臺幣
陸萬元，罰金如易服勞役以新臺幣壹仟元折算壹日。扣案之仿CO
LT廠半自動之改造手槍（含彈匣壹個，槍枝管制編號：00000000
00號）壹枝、仿FN廠1910型半自動之改造手槍（含彈匣壹個，槍
枝管制編號：0000000000號）壹枝、子彈拾貳顆、土造金屬槍管
貳枝及土造金屬滑套壹個均沒收。
    事  實
一、甲○○於民國（下同）95年5 月間在臺北市○○路與虎林街
    口處，受一綽號「駱駝」之成年友人（真實姓名、年籍均不
    詳）所託，寄放「駱駝」所交付之仿COLT廠半自動手槍製造
    換裝土造金屬槍管可發射子彈而具有殺傷力之改造手槍1 枝
    （含彈匣1 個）、仿FN廠半自動手槍製造換裝土造金屬槍管
    可發射子彈而具有殺傷力之改造手槍1枝（含彈匣1個）及具
    殺傷力子彈共29顆、槍砲主要組成零件之土造金屬槍管2 枝
    及土造金屬滑套1 個後，並於收受後，藏置於臺北縣三重市
    ○○路117號8樓之3 某不知情之友人住處。又其收受寄藏時
    ，上開2 枝具有殺傷力之槍枝、土造金屬槍管與其他組成零
    件雖未完整組裝，但處於可隨時組裝之狀態。嗣因警方執行
    網路巡邏並聲請監聽票監聽，懷疑甲○○持續利用網路之便
    利性購買道具槍暨相關改造槍械零組件及工具等，涉嫌其他
    違反槍砲彈藥刀械管制條例案件，而於96年5 月29日持搜索
    票前往其臺北市○○區○○路2段315巷28弄9號3樓住處及臺
    北市中山區○○○路○段63號2樓（上網之IP位置）進行搜索
    ，然除於前址住處查獲第二級毒品大麻（此部分非法持有第
    二級毒品犯行，業經另案判決確定）外，並無所獲。此時，
    甲○○乃於有偵查犯罪職權之公務員知悉其前開寄藏行為之
    前，主動向在場員警自首前開寄藏行為而願受裁判，並帶同
    警員前往上開友人住處取出前述槍彈及零組件等物而報繳之
    ，因而經警扣得可發射子彈具有殺傷力之仿COLT廠半自動之
    改造手槍（含彈匣1 個）及仿FN廠1910型半自動之改造手槍
    （含彈匣1個）各1枝、可供擊發具殺傷力之子彈29顆及槍砲
    主要組成零件之土造金屬槍管2枝、土造金屬滑套1個等物。
二、案經臺北市政府警察局報請臺灣士林地方法院檢察署檢察官
    偵查起訴。
    理  由
一、證據能力部分：按被告以外之人於審判外之言詞或書面陳述
    ，除法律有規定者外，不得作為證據，刑事訴訟法第159 條
    第1 項固有明文；惟被告以外之人於偵查中向檢察官所為之
    陳述，除顯有不可信之情況者外，得為證據，同法第159之1
    第2 項亦有明定。又依同法第159條之5規定，被告以外之人
    於審判外之陳述，雖不符同法第159之1條至159之4條規定，
    而經當事人於審判程序同意作為證據，法院審酌該言詞陳述
    或書面陳述作成時之情況，認為適當者，亦得為證據；當事
    人、代理人或辯護人於法院調查證據時，知有第159條第1項
    不得為證據之情形，而未於言詞辯論終結前聲明異議者，視
    為有前項之同意。次按，法院或檢察官得囑託醫院、學校或
    其他相當之機關、團體為鑑定，或審查他人之鑑定，並準用
    刑事訴訟法第203 條至206條之1之規定，同法第208條第1項
    前段定有明文；又依刑事訴訟法第206條第1項規定，鑑定之
    結果，應命鑑定人以言詞或書面報告，是鑑定人以書面為鑑
    定報告提出於法院，依刑事訴訟法第159條第1項立法理由及
    同法第206條第1項規定，即具有證據能力。而對於司法警察
    機關調查中之案件，或有量大或急迫之情形，為因應實務之
    現實需求，如檢察官針對該類案件之性質（例如：查扣之毒
    品必須檢驗其成份、對於施用毒品之犯罪嫌疑人必須檢驗其
    體內有無毒品代謝反應、對於查扣之槍砲彈藥必須檢驗有無
    殺傷力、對於違反野生動物保育法案件必須鑑定是否屬於保
    育類動物案件等），認為當然有鑑定之必要者，經參考法務
    部92年5月20日法檢字第092080203號函送之法務部「因應刑
    事訴訟法修正工作小組」研討之刑事訴訟法修正相關議題第
    21則之共識結論，及本院於92年8月1日舉行之刑事訴訟法新
    制法律問題研討會第3 則法律問題研討結果之多數說，基於
    檢察一體原則，得由該管檢察長對於轄區內之案件，以事前
    概括選任鑑定人或囑託鑑定機關（團體）之方式，俾便轄區
    內之司法警察官、司法警察對於調查中之此類案件，得即時
    送請事前已選任之鑑定人或囑託之鑑定機關（團體）實施鑑
    定，該鑑定人或鑑定機關（團體）亦應視同受承辦檢察官所
    選任或囑託而執行鑑定業務，其等出具之書面鑑定報告應屬
    刑事訴訟法第206 條所定之傳聞例外，具有證據能力。從而
    ，本案所引用原審囑託鑑定之內政部警政署刑事警察局96年
    11月2日函、內政部警政署刑事警察局96年6月13日槍彈鑑定
    書及內政部96年6 月23日關於槍砲主要組成零件之認定函，
    均具有證據能力。其餘傳聞證據部分，因被告、公訴人及辯
    護人對於證據能力均不表爭執，並表示同意作為證據使用（
    見本院99年10月11日準備程序筆錄），本院審酌各該言詞或
    書面陳述作成之情況，亦無違法不當情事，因而認為適當，
    均具證據能力。
二、上開事實，業據被告甲○○於警詢、偵查、原審、前審及本
    院審理時均供承不諱，又於臺北縣三重市○○路117號8樓之
    3共扣得被告寄藏之改造手槍2枝、子彈共45顆、土造金屬槍
    管2枝、土造金屬滑套1個及其他物品經鑑定後：(一)改造槍枝
    部分：1.1枝係仿COLT 廠半自動手槍製造之改造槍枝（槍枝
    管制編號00000000 00號，含彈匣1個），換裝土造金屬槍管
    而成，擊發功能正常，可供擊發適用子彈使用，具殺傷力。
    2.1 枝係仿FN廠半自動手槍製造之改造槍枝（槍枝管制編號
    0000 000000號，含彈匣1個），換裝土造金屬槍管而成，擊
    發功能正常，可供擊發適用子彈使用，具殺傷力。(二)子彈45
    顆部分：1.1顆認係口徑9mm制式子彈，彈底具撞擊痕跡，經
    試射，可擊發，具殺傷力；2.2 顆係土造子彈，具直徑8.9
    ±0.5 mm金屬彈頭，採樣1顆試射，可擊發，具殺傷力；3.1
    顆係土造子彈，具直徑8.9mm金屬彈頭，經試射，可擊發，
    具殺傷力；4.2顆係土造子彈，具直徑5.4±0.5 mm金屬彈頭
    ，採樣1顆試射，可擊發，具殺傷力；5.8顆係口徑0.25吋制
    式子彈，均經試射，可擊發，具殺傷力；6.15顆係口徑7.62
    mm制式子彈，採樣5 顆試射，均可擊發，具殺傷力；其餘子
    彈16顆，則分別為發射動能不足與無法擊發而不具殺傷力之
    子彈。(三)土造金屬槍管2枝及土造金屬滑套1個，均為槍砲主
    要組成零件。(四)另有金屬槍管4枝、金屬撞針3枝、金屬管狀
    物1 枝、金屬撞針座1個、金屬槍機1個，係玩具廠商仿製之
    金屬物件，依現狀非經加工無法供組成槍枝使用，而非公告
    之組成零件。以上有本案扣押物品、臺北市政府警察局刑事
    警察大隊現場蒐證照片（見偵查卷第36至37頁、第39至43頁
    ）及內政部警政署刑事警察局96年6月13日刑鑑字第0960083
    574號槍彈鑑定書、96年11月2日刑鑑字第0960152125號函各
    一份（見96年度偵字第6855號偵查卷第125至135頁、原審卷
    第69頁）與內政部96年6月23日內警字第0960870997號函（
    見同前偵查卷第139 頁）等件在卷可憑，並與被告自白之情
    節相符。本案事證明確，被告犯行堪予認定。
三、核被告所為，係犯槍砲彈藥刀械管制條例第8條第4項之未經
    許可寄藏可發射子彈具有殺傷力之改造手槍罪、同條例第12
    條第4項之之未經許可寄藏子彈罪及同條例第13條第4項之未
    經許可寄藏槍砲主要組成零件罪。公訴人原以同條項之未經
    許可持有上開改造手槍、子彈、槍砲主要組成零件等罪名起
    訴，而於原審審理時當庭更正為上開寄藏違禁物等罪名（見
    原審96年9月5日審判筆錄），本院自應依法審理。按未經許
    可持有槍、彈、零件，其持有之繼續為行為之繼續，至持有
    行為終了時均論為一罪，不得割裂。則包括持有之寄藏該槍
    、彈、零件之行為，亦為行為之繼續，其犯罪之完結須繼續
    至寄藏行為終了時為止，均只論為一罪而不得割裂。復按寄
    藏與持有，均係將物置於自己實力支配之下，僅寄藏必先有
    他人之持有行為，而後始為之受寄代藏而已，故寄藏之受託
    人代為保管，其保管本身，亦屬持有，然此之持有係受寄之
    當然結果，法律上自宜僅就寄藏行為為包括之評價，不應另
    就持有予以論罪（最高法院74年臺上字第3400號判例參照）
    。被告以一之寄藏行為同時觸犯前開三罪，為想像競合犯，
    應依刑法第55條之規定，從一重之寄藏可發射子彈具有殺傷
    力之改造手槍罪處斷。又所謂「自首」，係指在有偵查犯罪
    職權之公務員已知悉犯罪事實與犯罪之人之前，自白犯罪，
    而所謂「發覺」，固非以有偵查犯罪權限之機關或人員確知
    其人犯罪無誤為必要，而於對其發生嫌疑時，即得謂為已發
    覺；但此項對犯人之嫌疑，仍須有確切之根據得為合理之可
    疑者，始足當之，若單純主觀上之懷疑，要不得謂已發生嫌
    疑（最高法院72年台上字第641 號判例參照）。本案依臺北
    市政府警察局刑事警察大隊偵辦甲○○涉嫌槍砲案偵查報告
    記載，被告固因涉嫌非法持有槍械而受監聽與搜索，有該偵
    查報告及臺灣士林地方法院檢察署通訊監察書等件附卷可稽
    （見96年度警聲搜字第721 號偵查卷第4至8頁）。而證人即
    警員林旭明雖於本院前審時證稱根據監聽查知被告擁有槍枝
    ，因而聲請搜索票要查槍枝等語（見本院前審卷第60頁背面
    ）。然其於本案偵查中，亦證述「在網路上發現甲○○買（
    槍）枝的零件，並上線監聽，發現他好像有在買賣」（見96
    年度偵字第6855號偵查卷第93頁）、「（為何懷疑被告持有
    槍枝？）因為監聽才知道」（見本院前審卷第73頁背面）等
    語綦詳。觀之證人林旭明所指之網路列印資料及監聽譯文，
    僅涉及購買連動套環、套環返扣、擊錘組、覆進簧、彈勾、
    覆進桿、電鑽、磨刻機及夾頭、克拉克27型道具槍、游標尺
    、砂輪機、砂輪磨刻機專用羊毛輪、仿柯特25型操作槍及詢
    問有關克拉克27型金屬撞針座等零件、工具，其監聽內容，
    亦多為組織犯罪案件之討論與毒品、槍彈詢價事宜，有前述
    偵查報告、監聽譯文及網路列印資料可憑（見96年度警聲搜
    字第72 1號偵查卷第4 至63頁），而未提及本案寄藏地點與
    受寄內容。詰之證人林旭明並證稱本件原聲請搜索地點，均
    未查獲槍彈，係於搜索後，被告主動帶同警員前往臺北縣三
    重市○○路117號8樓之3 起獲本件扣案物品，否則不會查獲
    本案等語綦詳（見本院前審卷第60頁背面、第73頁），並有
    臺北市政府警察局刑事警察大96年6月1日函暨檢附之自願搜
    索同意書可憑（見96年度聲搜字第698號卷第88、102至108
    頁）。是認查獲本案之臺北市政府警察局刑事警察大隊人員
    ，在被告供承本件寄藏行為之前，或因前述網路訊息及監聽
    資料等確實證據，足以合理懷疑被告涉有毒品及其他改造或
    買賣槍彈等犯行，然該等證據資料俱與本案之寄藏行為無涉
    ，亦無從判定與本案寄藏處所及寄託交付對象有何關聯，自
    難據以擴張認定已有確切證據，足以合理懷疑被告可能涉有
    同條例所規範之全部犯行。佐以自首規定之目的，既在鼓勵
    行為人悔改認錯，並節省司法資源，自不宜擴張認定該犯罪
    之知悉、發覺與否。是本案既由被告主動供承寄藏犯行，並
    帶同警員起出全部扣案物品，已如前述，且無其他證據足認
    於被告供承寄藏犯行之前，已有具偵查犯罪職權之公務員知
    悉本件犯罪事實，自應認定被告之行為合於自首規定，其於
    前開寄藏槍枝等犯行未被發覺之前，主動供承犯罪並帶同警
    方起出全部槍彈等物，接受偵查裁判，所為合於槍砲彈藥刀
    械管制條例第18條第1 項前段自首報繳之要件，應依上開規
    定減輕其刑。又槍砲彈藥刀械管制條例第18條第1 項前段係
    刑法第62條但書所指之特別規定，應優先於刑法第62條適用
    ，且就同一減刑事由，無再依刑法第62條規定遞減其刑之餘
    地，併此敘明。
四、原審以本案事證明確，對被告論罪科刑，固非無見。惟本件
    既係由被告主動供承寄藏犯行，並告知槍彈藏放地點，帶警
    查獲，合於槍砲彈藥刀械管制條例第18條第1 項前段之自首
    規定，原審未能審酌，容有未洽。被告執此上訴為有理由，
    自應由本院撤銷改判。爰審酌被告素行及其本次寄藏動機、
    目的、槍枝及子彈與主要組成零件等數量、及其犯後主動供
    出寄藏地點，對社會尚未造成實際損害，犯後態度亦稱良好
    ，並兼衡量被告之犯罪動機、目的、手段、智識程度等一切
    情狀，量處如主文所示之刑，並就罰金部分諭知易服勞役之
    折算標準。又本案犯罪時間在96年4 月24日以前，雖經宣告
    逾有期徒刑1年6月之刑，且為中華民國九十六年罪犯減刑條
    例第3條第1項第4款之罪，惟被告係於該條例施行（96年7月
    16日）前，自首未經發覺之寄藏犯行，並接受裁判，是依中
    華民國九十六年罪犯減刑條例第6條規定，仍應依同條例第2
    條第1 項規定予以減刑如主文第二項前段所示，並就減刑前
    、後所處之罰金刑部分均諭知易服勞役之折算標準。
五、扣案之仿COLT廠半自動之改造手槍（含彈匣1 個，槍枝管制
    編號：0000000000號）1 枝、仿FN廠1910型半自動之改造手
    槍（含彈匣一個，槍枝管制編號：0000000000號）1 枝及具
    殺傷力之子彈12顆（原扣案具殺傷力之子彈共29顆，其中17
    顆業經鑑定試射而失其功能效用，故不予宣告沒收）、及槍
    枝主要組成零件之土造槍管2枝、土造金屬滑套1個，均屬違
    禁物，不問屬於被告與否，應依刑法第38條第1項第1款之規
    定宣告沒收。另有扣案之仿COLT廠半自動之改造手槍（含彈
    匣1個，槍枝管制編號：0000000000號）1枝及子彈5 顆（原
    有16顆，已鑑驗試射11顆）、彈頭7顆及彈殼7顆、金屬槍管
    4枝、金屬撞針3枝、金屬管狀物1枝、金屬撞針座1個、金屬
    槍機1 個等物，經鑑定均不具殺傷力，非屬違禁物，故不予
    宣告沒收。
據上論斷，應依刑事訴訟法第369條第1項前段、第364條、第299
條第1項前段，槍砲彈藥刀械管制條例第8條第4項、第12條第4項
、第13條第4項、第18條第1項前段，刑法第11條前段、第55條、
第42條第3項、第38條第1項第1 款，中華民國96年罪犯減刑條例
第6條、第2條第1項第3款、第7條，判決如主文。
本案經檢察官王金聰到庭執行職務。
中    華    民    國    99    年    11   月     3    日
                  刑事第二十三庭審判長法  官  童有德
                                      法  官  徐蘭萍
                                      法  官  劉方慈
以上正本證明與原本無異。
如不服本判決，應於收受送達後十日內向本院提出上訴書狀，其
未敘述上訴之理由者並得於提起上訴後十日內向本院補提理由書
（均須按他造當事人之人數附繕本）。「切勿逕送上級法院」。
                                      書記官  李家敏
中    華    民    國    99    年    11   月     3    日

司法院資訊處製作；財團法人民間司法改革基金會備份。
